臺灣桃園地方法院刑事裁定
111年度聲字第3635號
聲明異議人  黃春蘭



代  理  人  孫瑜繁律師
            黃明展律師
受  刑  人
即  被  告  鄭瑞福


上列聲明異議人因受刑人即被告公共危險案件，對於臺灣桃園地
方法院檢察署檢察官執行之指揮，聲明異議，本院裁定如下：
    主  文
聲明異議駁回。
    理  由
一、聲明異議意旨略以：聲明異議人為受刑人即被告鄭瑞福之配
    偶，受刑人因酒後駕車公共危險案件，經本院以111年度壢
    交簡字第1652號判決，判處有期徒刑3月，併科罰金新臺幣2
    萬5千元，有期徒刑如易科罰金，罰金如易服勞役，均以新
    臺幣1千元折算1日確定，嗣經臺灣桃園地方檢察署檢察官否
    准易科罰金，並以111年度執字第12204號執行指揮書發監執
    行。惟檢察官否准受刑人易科罰金之理由，無非係以受刑人
    前已有2次因犯酒後駕車公共危險案件，經法院判決確定，
    並易科罰金執行完畢之前科，本件為3犯酒後駕車公共危險
    案件為唯一論據，然受刑人前2次酒後駕車公共危險案件，
    均係駕駛農用曳引機上路，酒測值均為0.26MG/L，僅第1次
    係與其他用路人發生碰撞，第2次則係為警攔檢查獲，而本
    件酒後駕車公共危險案件，其所駕駛車輛為機車，為警攔查
    查獲後，酒測值僅0.32MG/L，3次酒後駕車公共危險犯行之
    犯罪情節、主觀惡性、危害性均較低；又既本件偵查檢察官
    係向本院聲請簡易判決處刑，非提起公訴，並經本院判處有
    期徒刑3月，並宣告得易科罰金之刑度，顯見偵查檢察官及
    法院均認受刑人之犯罪情節尚非重大，不需要入監執行方能
    收矯治之效；再者，受刑人係到案執行，經執行科書記官詢
    問製成筆錄後，再經檢察官於筆錄上批示不准易科罰金，而
    未予受刑人陳述意見機會，檢察官就此部分不符合正當法律
    程序，爰聲明異議，請求撤銷檢察官之指揮執行等語。
二、按受刑人或其法定代理人或配偶以檢察官執行之指揮為不當
    者，得向諭知該裁判之法院聲明異議；法院應就疑義或異議
    之聲明裁定之，刑事訴訟法第484條、第486條分別定有明文
    。次按犯最重本刑為5年以下有期徒刑以下之刑之罪，而受6
    月以下有期徒刑或拘役之宣告者，得以新臺幣1,000元元、2
    ,000元或3,000元折算1日，易科罰金；但易科罰金，難收矯
    正之效或難以維持法秩序者，不在此限；又受6月以下有期
    徒刑或拘役之宣告，不符第1項易科罰金之規定者，得依前
    項折算規定，易服社會勞動；第2、3項之規定，因身心健康
    之關係，執行顯有困難者，或易服社會勞動，難收矯正之效
    或難以維持法秩序者，不適用之，刑法第41條第1項、第3項
    、第4項亦分別定有明文。檢察官關於易刑處分之准否，法
    律雖授權由檢察官裁量決定，於實質正當程序上，仍應依受
    刑人個案之具體情形，依上述法規範目的（實現刑罰權、自
    由刑最後手段性及比例原則）審慎決定，始能謂已盡合義務
    性之裁量。另在程序正當程序上，為保障受刑人受告知權、
    防禦權及公正受審權利，於決定指揮前，至少應通知受刑人
    知悉執行指揮之方法及其內容，並聽取受刑人關於如何執行
    之意見，檢察官指揮執行之決定，並應附理由通知受刑人，
    程序上始得謂正當；至是否有上開法條所稱「難收矯正之效
    或難以維持法秩序」之情形，執行檢察官應於具體個案，審
    酌犯罪特性、情狀及受刑人個人因素等事項而為合於立法意
    旨之裁量。檢察官此項裁量權之行使，倘無違法、不當（合
    目的性）或濫用之情形，自不得遽謂其執行指揮有何違法、
    不當（最高法院111年度台抗字第670號、108年度台抗字第1
    551號裁定意旨參照）。準此，倘執行檢察官於執行處分時
    ，已具體說明不准易科罰金或易服社會勞動之理由，且未有
    逾越法律授權或專斷等濫用權限之情事，自不得遽謂執行檢
    察官執行之指揮為不當。
三、經查：
　㈠受刑人鄭瑞福（下稱受刑人）前於民國106年12月27日、109
    年6月19日先後犯酒後駕車公共危險案件，分別經本院以107
    年度壢交簡字第124號及臺灣新竹地方法院以109年度竹東交
    簡字第157號分別判處有期徒刑2月、3月，如易科罰金均以1
    千元折算1日確定，並先後於107年3月28日、109年12月30日
    易科罰金執行完畢（下稱第1案、第2案），又於111年7月25
    日犯酒後駕車之公共危險案件，經本院以111年度壢交簡字
    第1652號判決，判處有期徒刑3月，併科罰金新臺幣2萬5千
    元，有期徒刑如易科罰金，罰金如易服勞役，均以新臺幣1
    千元折算1日確定（第3案即本案），本案確定後移由桃園地
    檢署檢察官以111年度執字第12204號案件指揮執行，檢察官
    諭知應入監服刑，且不准受刑人易科罰金分期繳納，受刑人
    並已於111年11月21日入監執行等情，有臺灣高等法院被告
    前案紀錄表、前開判決書在卷可按。
　㈡又受刑人是否有如易科罰金則難收矯正之效或難以維持法秩
    序，應依具體個案判斷之，然為避免各地方檢察署就酒駕再
    犯之發監標準寬嚴不一而衍生違反公平原則之疑慮，臺灣高
    等檢察署（下稱高檢署）於102年6月間研議統一酒駕再犯發
    監標準之原則，內容略以：被告5年內3犯刑法第185條之3第
    1項之罪者，原則上不准易科罰金，但有下列情形之一者，
    執行檢察官得斟酌個案情況考量是否准予易科罰金：1.被告
    係單純食用含有酒精之食物（如：薑母鴨、麻油雞、燒酒雞
    ），而無飲酒之行為；2.吐氣酒精濃度低於0.55mg/l，且未
    發生交通事故或異常駕駛行為；3.本案犯罪時間距離前次違
    反刑法第l85條之3第1項之罪之犯罪時間已逾3年；4.有事實
    足認被告已因本案開始接受酒癮戒癮治療；5.有其他事由足
    認易科罰金已可收矯正之效或維持法秩序。嗣為加強取締酒
    後駕車行為，高檢署將上開不准易科罰金之標準修正為：1.
    酒駕犯罪經查獲3犯（含）以上者；2.酒測值超過法定刑罰
    標準，並對公共安全有具體危險者；3.綜合卷證，依個案情
    節（例如酒駕併有重大妨害公務等事實），其他認易科罰金
    難收矯正之效或難以維持法秩序者；酒駕案件受刑人有酒駕
    犯罪經查獲三犯（含）以上者，而經考量個案情況，准予易
    科罰金者，應送請該署檢察長複核以資慎重，並以111年2月
    23日檢執甲字第11100017350號函報法務部准予備查後，以1
    11年4月1日檢執甲字第11100047190號函令各級檢察署遵照
    辦理。觀諸上開審查基準可謂清楚明確，並符合公平原則，
    且授權執行檢察官於犯罪情節較輕之情形可以例外准予易科
    罰金，亦無過度剝奪各級執行檢察官視個案裁量之空間，基
    於公平原則，自得作為檢察官執行個案時之參考依據。
　㈢檢察官具體審酌受刑人前已有2次酒後駕車公共危險經法院判
    決確定並執行完畢之前科，本次酒測值達每公升0.32毫克，
    且審酌其相關素行及犯罪，充分審查、考量受刑人應入監執
    行，以收其矯正之效，俾維持法秩序等節後，始不予准許受
    刑人易科罰金，其所為指揮執行命令，顯已審慎衡量易刑處
    分對於受刑人有無可能發揮矯治成效及維持法律秩序之必要
    ，核屬法律授權檢察官所行使之合義務性裁量，且已附具體
    理由，尚無違立法者藉由刑法第41條第4項規定賦予檢察官
    裁量權限以追求個案實現法律之目的與價值並個案分配正義
    之寓意，其對個案所為判斷，核無逾越法律授權或專斷而違
    反比例原則等濫用權力之情事，難認有何違法或不當之處，
    法院自應予以尊重。
四、綜上所述，本件檢察官於指揮執行時，已具體審酌個案情形
    ，認若不入監執行，難收矯正之效或難以維持法秩序，而否
    准受刑人易科罰金之請求，檢察官所為執行指揮並無違法或
    不當。聲請人聲明異議指摘檢察官執行指揮違法不當，為無
    理由，應予駁回。
據上論斷，應依刑事訴訟法第486條，裁定如主文。
中　　華　　民　　國　　111 　年　　11　　月　　30　　日
                  刑事第五庭　法  官  孫立婷
以上正本證明與原本無異。
如不服本裁定，應於裁定送達後5 日內向本院提出抗告狀。
　　　　　　　　　　　　　　　書記官　鐘柏翰　　　　　　
中　　華　　民　　國　　111 　年　　12　　月　　1 　　日